【裁判字號】    99,上訴,286
【裁判日期】    990208
【裁判案由】    毒品危害防制條例
【裁判全文】
臺灣高等法院臺中分院刑事判決         99年度上訴字第286號
上  訴  人
即  被  告  甲○○
上列上訴人因毒品危害防制條例案件，不服臺灣彰化地方法院98
年度訴字第2024號中華民國98年12月31日第一審判決（起訴案號
：臺灣彰化地方法院檢察署98年度毒偵字第3613號），提起上訴
，本院判決如下：
    主  文
上訴駁回。
    理  由
一、按依刑事訴訟法第三百五十條、第三百六十一條、第三百六
    十二條、第三百六十七條規定，不服地方法院之第一審判決
    而上訴者，須提出上訴書狀，並應敘述具體理由，為上訴必
    備之程式；其所提出之書狀未敘述上訴理由，或僅曾以言詞
    陳述上訴理由者，均應於上訴期間屆滿後二十日內補提理由
    書於第一審法院。第一審法院經形式審查，認逾期未補提上
    訴理由者，應定期間先命補正；逾期未補正者，為上訴不合
    法律上之程式，應以裁定駁回。倘已提出上訴理由，但所提
    非屬具體理由者，或已上訴但未提上訴理由，經審判長定期
    間補正仍未補正者，則應由第二審法院以上訴不合法律上之
    程式，判決駁回。而所謂具體理由，必係依據卷內既有訴訟
    資料或提出新事證，指摘或表明第一審判決有何採證認事、
    用法或量刑等足以影響判決本旨之不當或違法，而構成應予
    撤銷之具體事由，始克當之（例如：依憑證據法則具體指出
    所採證據何以不具證據能力，或依憑卷證資料，明確指出所
    為證據證明力之判斷如何違背經驗、論理法則）；倘僅泛言
    原判決認定事實錯誤、違背法令、量刑失之過重或輕縱，而
    未依上揭意旨指出具體事由，或形式上雖已指出具體事由，
    然該事由縱使屬實，亦不足以認為原判決有何不當或違法者
    （例如：對不具有調查必要性之證據，法院未依聲請調查亦
    未說明理由，或援用證據不當，但除去該證據仍應為同一事
    實之認定），皆難謂係具體理由，俾與第二審上訴制度旨在
    請求第二審法院撤銷、變更第一審不當或違法之判決，以實
    現個案救濟之立法目的相契合，並節制濫行上訴（最高法院
    九十七年度臺上字第八九二號刑事判決意旨參照）。
二、經查：本件上訴人即被告（下簡稱被告）甲○○於民國九十
    九年一月十八日向原審法院具狀提起上訴並敘明上訴理由，
    惟經核其所提出之上訴理由，僅陳述略稱：「(一)被告家中有
    祖母罹患失智證，姊姊罹患慢性精神障礙，均領有中華民國
    身心障礙手冊，父母年紀已大，其等均無工作，長子現就讀
    國立彰化師範大學附設高工進修學校，同居人罹患慢性精神
    障礙及氣喘，於九十八年八月十三日曾因氣喘急性發作送醫
    治療，上開家屬之經濟來源賴被告賺錢維持，被告肩負一家
    經濟重擔，今被告因一時失慮，誤觸刑章，後悔不已，懇請
    鈞院對被告從輕處置，予被告能有機會照顧家庭，今後絕不
    再觸犯刑律。(二)被告及家人平常熱心公益，父親於98年8月
    間曾對彰化大埔華虹宮捐款，此有感謝狀可證，被告及家人
    多年以來默默行善，可知被告本性良善，絕非惡性重大、不
    知悔改之人。(三)被告觸犯本案深感懊悔，痛定思痛，被告已
    確實反省檢討，日後絕不敢再犯。被告現於市場經營漁產販
    售，已有正當工作，被告已坦承犯行，顯有悔意，犯後態度
    良好，唯盼鈞院從輕量刑，給予自新機會。」爰提起上訴等
    語，並提出戶口名簿、中華民國身心障礙手冊、證明書、學
    生證、重大傷病免自行部分負擔證明卡、診斷證明書、感謝
    狀等件為證。
三、本院查：
  (一)被告因不服地方法院之第一審判決，而於九十九年一月十八
    日具狀向原審法院提起上訴並敘明上訴理由，則依刑事訴訟
    法第三百六十一條第二項條文、立法修正理由及上開最高法
    院判決意旨，被告倘已提出上訴理由，但所提非屬具體理由
    者，則由第二審法院以上訴不合法律上之程式，以判決駁回
    之。至於上訴理由是否具體，係屬第二審法院審查範圍，則
    不在命補正之列（參見法院辦理刑事訴訟案件應行注意事項
    第一百六十二點），合先敘明。
  (二)經核上開被告所提之上訴理由，要非屬所謂之具體理由（即
    必須依據卷內既有訴訟資料或提出新事證，具體指摘或表明
    第一審判決有何採證認事、用法或量刑等足以影響判決本旨
    之不當或違法，而構成應予撤銷之具體事由，始克當之【例
    如：依憑證據法則具體指出所採證據何以不具證據能力，或
    依憑卷證資料，明確指出所為證據證明力之判斷如何違背經
    驗、論理法則】，最高法院九十七年度臺上字第八九二號判
    決意旨參見），而被告在原審審理中本即為有罪之陳述，復
    表明無證據調查，承認犯罪，有原審九十八年十二月十七日
    準備程序筆錄及審判筆錄可稽。綜上，被告上訴理由僅以其
    家庭狀況因素及其犯後態度為由，請求從輕量刑，俱未依法
    指摘或表明第一審判決有何採證認事、用法或量刑等足以影
    響判決本旨之不當或違法，而構成應予撤銷之具體事由，且
    該事由亦不足以認定原判決有何不當或違法之處。況被告自
    八十一年間起即有違反麻醉藥品管理條例之犯行，其後多次
    再犯施用毒品案件，且不乏於假釋期間即再犯者，已經原審
    於判決書事實欄載述甚詳，本案被告係累犯，本應依法加重
    其刑，原審審酌被告前有施用毒品之不良素行，歷經觀察、
    勒戒程序後，仍未徹底戒絕毒品，且屢經查獲，隨即再犯，
    顯見意志不堅，有失政府制訂毒品危害防制條例之立法美意
    ，本不宜寬貸，惟念其施用毒品乃自戕一己之身體健康，尚
    未害及他人，且犯後坦承犯行，暨其智識程度、生活狀況等
    一切情狀，量處有期徒刑十月，業已審酌刑法第五十七條所
    列各款事項。被告上訴意旨並未針對原審判決採證認事用法
    有何違誤之處，反再為上開形式上爭執，尚非提起上訴之具
    體理由。
  (三)揆諸上開最高法院判決意旨，及依「程序優先於實體」之刑
    事訴訟法原則，本件上訴自不合法定上訴程式，應予駁回，
    並不經言詞辯論為之。
據上論斷，應依刑事訴訟法第三百六十七條前段、第三百七十二
條，判決如主文。
中    華    民    國    99    年    2    月      8    日
            刑事第九庭  審判長法  官  江  德  千
                              法  官  莊  深  淵
                              法  官  賴  妙  雲
以上正本證明與原本無異。
如不服本判決應於收受送達後十日內向本院提出上訴書狀，其未
敘述上訴之理由者，並得於提起上訴後十日內向本院補提理由書
（均須按他造當事人之人數附繕本）「切勿逕送上級法院」。
                              書記官  蘇  昭  文
中    華    民    國    99    年    2    月      8    日

司法院資訊處製作；財團法人民間司法改革基金會備份。
